【裁判字號】    98,消債抗,371
【裁判日期】    980715
【裁判案由】    聲請更生程序
【裁判全文】
臺灣高雄地方法院民事裁定           98年度消債抗字第371號
抗  告  人  甲○○○○○○
代  理  人  洪文佐律師
上列抗告人因聲請更生程序事件，對於中華民國98年5 月27日本
院98年度消債更字第808號裁定提起抗告，本院裁定如下：
    主  文
抗告駁回。
抗告程序費用新臺幣壹仟元由抗告人負擔。
    理  由
一、抗告意旨略以：抗告人蔡瑀芳前未曾依中華民國銀行公會會
    員辦理消費金融案件無擔保債務協商機制請求共同協商債務
    清償方案成立，嗣於消費者債務清理條例（下稱消債條例）
    施行後，曾向最大債權金融機構玉山銀行請求協商，於民國
    98 年3月5 日而未成立，因抗告人積欠如附表所示金融機構
    消費借貸信用卡、現金卡契約等無擔保債務共達新台幣（下
    同）155,120 元，以抗告人每月薪資所得僅約22,500元，因
    抗告人每月之房租費用已從3 千元調漲為5 千元，是扣除抗
    告人每月所需之必要生活費用13,226元（包含房租5 千元）
    ，及抗告人獨立扶養子女費用7,466 元後，僅餘1,808 元，
    無法同意玉山銀行所提以80期，每期繳納2,133 元之清償方
    案。故並非抗告人有協商意願低落等情，原審就協商事實顯
    有誤認。為此，爰依法提起抗告，並請求廢棄原裁定，另准
    為抗告人開始更生程序，或命抗告人補正應補正之程序後，
    准予開始更生程序等語。
二、按「為使負債務之消費者得依本條例所定程序清理其債務，
    以調整其與債權人及其他利害關係人之權利義務關係，保障
    債權人之公平受償，謀求消費者經濟生活之更生及社會經濟
    之健全發展，特制定本條例。」；「債務人不能清償債務或
    有不能清償之虞者，得依本條例所定更生或清算程序，清理
    其債務」；「債務人無擔保或無優先權之債務總額未逾新台
    幣1,200 萬元者，於法院裁定開始清算程序或宣告破產前，
    得向法院聲請更生。」；「債務人對於金融機構因消費借貸
    、自用住宅貸款、信用卡或現金卡契約而負債務，在聲請更
    生或清算前，應提出債權人清冊，以書面向最大債權金融機
    構請求協商債務清償方案並表明共同協商之意旨。」，消債
    條例第3 條、第42條第1 項、第151 條第1 項分別定有明文
    。查本件抗告人曾於民國98年3 月間，向目前之最大債權銀
    行即玉山銀行聲請前置協商，惟遭玉山銀行以「未能接受足
    以負擔之還款方案」為由而致前置協商不成立，有卷附之前
    置協商不成立通知書可證（見原審卷第12頁），是本件更生
    之聲請即符合消債條例所要求之「前置協商」要件。從而，
    本件所應審酌者為抗告人是否有「不能清償債務」或「不能
    清償之虞」之情形。
三、本件抗告人固以前情為由，提起本件抗告，惟查：
  (一)抗告人目前積欠如附表所示之金融機構，欠款總金額為155,
    120 元，及所欠款項均為信用卡欠款等節，有卷附之財團法
    人金融聯合徵信中心當事人查詢個人資料（信用報告）回覆
    書影本（見原審卷第9 至11頁，下稱聯徵報告）可稽，而堪
    採信。則抗告人所欠款項既均屬信用卡欠款，倘以目前信用
    卡一般利率之20％計算，則抗告人就積欠金融機構部分之債
    務，每月所應繳利息為2,585 元（計算式：155,120 ×20％
    ÷12=2,585，四捨五入至元）乙節，亦可認定。
  (二)又抗告人目前係職於英代外語短期補習班，每月平均收入約
    為22,500元，名下無任何不動產等節，除據抗告人陳明在卷
    ，復有抗告人提出之薪資明細表、財產資料歸屬清單（見原
    審卷第45、35頁，尚未加計年終獎金等獎金）等件在卷可稽
    ，而堪認定。
  (三)至關於抗告人每月必要費用部分，因消債條例之立法目的，
    係為使不幸陷入經濟困境之人得以清理債務、重建生活，並
    在清理過程中能保有符合人性尊嚴之最低基本生活，而非維
    持債務人過去慣常之寬逸生活，是於評估履行原協商方案是
    否顯有重大困難時，並非由抗告人任意主張其基本生活費用
    之數額，否則將造成揮霍無度以致清償能力降低，反而易使
    更生程序無從進行，因此本院認應以抗告人居住之高雄市依
    內政部社會司所公佈之98年度最低生活費用11,309元為準，
    始為合理。此外，關於抗告人所陳目前需獨立扶養1 名女兒
    每月所需之扶養費用為7,466 元乙情，本院認尚屬在合理費
    用之範圍內，應予准許。準此，抗告人每月所得主張之必要
    生活費用與扶養費用在18,755元為度，逾此部分之主張，則
    非可採。
  (四)承上，以抗告人之每月平均收入約為22,500元，在扣除抗告
    人每月之生活必要費用與扶養費用，及每月所需繳交之利息
    費用後，仍餘1 千餘元，是抗告人以其每月所得扣除其每月
    必要支出後，非但足以清償欠款利息，尚有小部分餘額可供
    清償欠款本金。以抗告人所積欠債務僅15萬餘元，而現年40
    餘歲之情形下，非無可能於勞動基準法鎖定之退休年齡前還
    清債務。準此，抗告人應非無償債能力乙節，應可認定。
  (五)此外，若依抗告人於原審中所自陳玉山銀行所提以80期，每
    期繳納2,133 元之清償方案（見原審卷第26頁）計算，抗告
    人所需支付之總金額為170,640 元，平均抗告人每期所繳納
    之利息費用僅為194 元（計算式：170,640-155,120=15,520
     ；15,520÷80=194），每期攤還之本金為1,939 元（計算
    式：0000-000＝1,939） ，尚優於上述現今信用卡以利率20
    ％計算之還款方案，足認本件應係抗告人確無清償債務之誠
    意，否則當不致於捨玉山銀行之優惠還款方案而不顧反而聲
    請更生。
四、綜上所述，本件抗告人並非無償債能力，而無不能清償或不
    能清償之虞，且有事實足認抗告人無還款之誠意。是原審所
    認駁回抗告人更生聲請之理由與本院雖不盡相同，惟抗告人
    本件更生聲請無由則一。故本件抗告人既無不能清償或不能
    清償之虞之情形，原審駁回抗告人更生之聲請即無違誤。抗
    告意旨任意指摘原裁定不當，尚非可採，其抗告為無理由，
    依法應予駁回。
五、據上論結，本件抗告為無理由，依消費者債務清理條例第11
    條第2 項、第15條，民事訴訟法第495 條之1 第1 項、第44
    9 條第1 項、第95條、第78條，裁定如主文。
中    華    民    國    98    年    7     月    15    日
                  民事第六庭 審判長 法  官 李怡諄
                                    法  官 林書慧
                                    法  官 吳志豪
以上正本係照原本作成。
本裁定不得抗告。
中    華    民    國    98    年     7    月    15    日
                                    書記官  劉音利
附表：債權人清冊
┌──┬────────────┬────────┐
│編號│債權人                  │金額（新臺幣）  │
├──┼────────────┼────────┤
│一  │聯邦銀行                │50,101元        │
├──┼────────────┼────────┤
│二  │遠東銀行                │42,928元        │
├──┼────────────┼────────┤
│三  │玉山銀行                │62,091元        │
├──┼────────────┼────────┤
│合               計           │155,120元       │
└───────────────┴────────┘


司法院資訊處製作；財團法人民間司法改革基金會備份。
